【裁判字號】    97,台上,2549
【裁判日期】    970612
【裁判案由】    違反毒品危害防制條例等罪
【裁判全文】
最高法院刑事判決            九十七年度台上字第二五四九號
上  訴  人  甲○○
選任辯護人  林銘龍律師
上列上訴人因違反毒品危害防制條例等罪案件，不服台灣高等法
院中華民國九十七年三月二十六日第二審判決（九十六年度上訴
字第五一二六號，起訴案號：台灣板橋地方法院檢察署九十五年
度偵字第九四一二號），提起上訴，本院判決如下：
    主  文
上訴駁回。
    理  由
一、販賣第一級毒品部分：
按刑事訴訟法第三百七十七條規定：上訴於第三審法院，非以判
決違背法令為理由不得為之；是提起第三審上訴，應以原判決違
背法令為理由，係屬法定要件；如果上訴理由書狀並未依據卷內
訴訟資料具體指摘原判決不適用何種法則或如何適用不當，或所
指摘原判決違法情事顯與法律規定得為第三審上訴理由之違法情
形不相適合時，均應認其上訴為違背法律上之程式，予以駁回。
原判決關於販賣第一級毒品部分，維持第一審論處上訴人甲○○
販賣第一級毒品罪刑（處有期徒刑十四年）之判決，駁回上訴人
在第二審之上訴。
上訴人之上訴意旨略以：(一)、證人林正發於偵查中證稱：「都是
我打電話給他（指上訴人），向他要海洛因，他都拿一包給我，
我沒有付錢給他；我是用汽車音響或喇叭跟他換，我跟甲○○換
過二次，詳細的日期我忘記了」等語；嗣於審理中證稱：「我打
電話給甲○○說要還錢給他；當時我先還給甲○○新台幣（下同
）二千元，甲○○將毒品海洛因丟到我車上」等語；在原審隔離
訊問時又改稱：「我說要還錢給他，這是我們要購買毒品的暗號
」，其前後證詞不一，原判決採其最後之證詞作為論罪基礎，卻
未查明其證言何以可信。又證人即警員顏石基證稱：「當時我們
埋伏在後面，只看見被告（指上訴人）丟東西進車裡的動作，沒
有看到被告有收錢的動作」等語，此涉上訴人是否確有收受二千
元販賣毒品之有利證據，原判決未說明不採之理由，且未傳喚顏
石基深入調查，有理由不備及調查職責未盡之違法。(二)、本件並
無證據證明上訴人與林正發間有交易對價，原判決以上訴人身上
帶超過二千元之現款及林正發前後矛盾之證詞，認定上訴人確有
販賣毒品之犯行，違背證據法則及有理由不備之違法。(三)、原判
決理由說明上訴人住處查獲之海洛因二包（驗餘淨重16.78 公克
）、上訴人販賣予證人林正發之海洛因一包（驗餘淨重0.21公克
），加上上訴人已施用之海洛因0.01公克，總計約17公克，上訴
人以十萬元販入，可換算出每公克海洛因約五千八百八十二點四
元，而上訴人以二千元販賣予證人林正發之海洛因一包，驗餘淨
重約0.21公克，可換算出每公克約九千五百二十三點八元，每公
克價差約三千六百四十一點四元等語，認上訴人有營利意圖。惟
在林正發處查獲之海洛因檢驗前之淨重為0.5 公克，依此計算，
上訴人尚且虧損，原判決採證顯違經驗法則。(四)、孫智仁、蘇勉
偉於警詢時供稱在上訴人住處查獲之海洛因毛重為18.1公克，然
於上訴人製作筆錄時毛重竟僅餘17.8 4公克；另林正發車上查獲
之海洛因，警詢時為0.5公克，經調查局檢驗竟剩0.21 公克，足
證員警曾交付海洛因予林正發施用以誣陷上訴人販毒，上訴人所
稱承辦員警教唆林正發誣陷上訴人販賣毒品，確屬有據。原審未
調查上開疑點，且未說明理由，有判決理由不備及調查職責未盡
之違法。(五)、原審僅提示證人林正發之筆錄，未傳喚林正發到庭
使上訴人或辯護人予以詰問，而竟採其證詞為判決基礎，自屬調
查職責未盡及採證違法等語。
惟查：原判決依憑上訴人自承有於原判決事實欄一之(二)所述之時
、地，交付第一級毒品海洛因一包予林正發而為警查獲，並帶同
警察至其住處起出海洛因二包、電子磅秤、分裝袋之供詞、證人
林正發、顏石基之證詞、法務部調查局調科壹字第060011733 號
、第000000000號鑑定通知書各1紙、搜索扣押筆錄、照片、扣案
第一級毒品海洛因三包（合計驗餘淨重16.99 公克）、現款二千
元、電子磅秤一台、分裝袋三十個等證據資料，認定上訴人有原
判決事實欄一之(二)所載之販賣第一級毒品犯行；已於理由內，詳
敘其調查證據之結果及取捨證據認定之理由，並就上訴人否認犯
罪所辯：因林正發打電話說要還錢，伊覺得林正發聲音怪怪的，
問是否毒癮發作，林正發說是，伊才免費提供海洛因予林正發施
用，伊並未販賣海洛因予林正發，當場亦未收取林正發二千元，
本件係遭警察陷害等語；認非可採，已依據卷內資料，予以指駁
及說明。從形式上觀察，原判決並無理由不備、適用法則不當及
依法應於審判期日調查之證據而未予調查之違背法令情形。按取
捨證據及認定事實，乃事實審法院適法職權之行使，其對證據證
明力所為之判斷，苟不悖通常一般人日常生活之經驗，又未違背
客觀上應認為確實之定則，並已敘明其何以為此判斷之心證理由
者，即不能任意指為違法。又按證人之供述前後稍有不符或相互
間有所歧異，究竟何者為可採，事實審法院非不可本於經驗法則
，斟酌其他情形，作合理之比較，定其取捨；若其基本事實之陳
述與真實性無礙時，仍非不得予以採信，非謂一有不符或矛盾，
即認其全部均為不可採信；從而就供述之一部認為真實者予以採
取，自非證據法則所不許。又就證人先後不同之證述，明示採取
其中部分作為判決之基礎時，原即含有摒棄與其相異部分之意，
此乃證據取捨之當然結果。原判決理由說明採取證人林正發在偵
查中供稱：「查獲當天有向上訴人購買海洛因，並交付上訴人二
千元後，上訴人交付海洛因予伊」；在審理中證稱：「伊未欠上
訴人錢，在電話中稱『要還錢』是買海洛因之暗語」各等語，並
綜合全案卷證，憑為認定上訴人查獲當日有販賣海洛因予林正發
之證據，所為論斷核與卷內資料相符，判決並無違誤。原判決既
採林正發證稱確有向上訴人買海洛因之證詞，自係摒棄林正發與
上開論旨不符部分之陳述，此乃事實審證據取捨適法職權之行使
，既無調查職責未盡且無違背證據法則，自不能指為違法。又依
原判決理由之說明，證人顏石基乃查獲本案之警員之一（見原判
決正本第四頁），則原判決依憑毒品交易之當事者林正發之證詞
及扣案之二千元，認林正發當時確有交付二千元予上訴人向上訴
人購買海洛因，未採取證人顏石基所供伊未目睹上訴人收取價款
之證詞，其取捨證據並無矛盾，雖原判決未就顏石基上開供稱未
目睹上訴人收取二千元之證詞，並不能據以推斷上訴人確未收取
販賣海洛因價款二千元之事實而為有利於上訴人認定之理由予以
說明，稍嫌簡略，但既於判決本旨不生影響，自不能執為第三審
之上訴理由。又證人顏石基已就待證事項在審理中到庭供陳，上
訴人復未聲請再傳喚該證人，則原審認本件事證已明而不為無益
之調查，亦無違法可言。上訴意旨(一)、(二)執原判決已敘明不予採
納其否認犯罪之辯解及不影響判決結果之事項，就事實審法院無
違於證據法則之採證認事自由判斷職權之合法行使，再為單純事
實上之爭執，自非合法之第三審上訴理由。又依卷內警詢筆錄之
記載，孫智仁之警詢筆錄記載：「我知道現場警察有查扣到一級
毒品海洛因（警方當場秤重為毛重18.1公克）」、蘇勉偉之警詢
筆錄記載：「警方當場查獲海洛因二包（共計毛重18.1公克）」
、上訴人之警詢筆錄記載：「現場查獲……海洛因二包（毛重17
.84 公克）；海洛因18公克是在基隆市○○路一家遊樂場內，向
綽號『阿喜』之男子以新台幣十萬元購得」各等語（見偵字卷第
一四頁、第二０頁、第一０頁、第一一頁）；另依台北縣政府警
察局刑事案件移送書之記載，則分別記載在上訴人住處查獲之海
洛因二包毛重18.1公克；在林正發車上查獲之海洛因一包毛重0.
5公克。惟依卷內法務部調查局調科壹字第060011733 號及第000
000000號鑑定通知書之記載，上開扣押物經法務部調查局鑑定之
結果，在上訴人住處查獲之海洛因二包，淨重16.78 公克、另空
包裝重1.4公克（合計重18.18公克）；在林正發車上查獲之海洛
因一包淨重0.21公克、空包裝重0.36公克（合計重0.57公克）（
見偵查卷第一六一頁、第一六九頁）。是警詢筆錄及移送書有關
海洛因毛重之記載，乃鑑定前警察局含包裝在內初步大略秤重之
結果；而上訴人警詢供述毛重17.84 公克部分，與其同次筆錄所
載18公克不合，應係警詢筆錄誤載所致。則法務部調查局鑑驗時
較為精確之秤重，與警察局調查中大略所秤毛重之情形，並無矛
盾，原判決採取法務部調查局鑑驗之結果，於法並無違誤。上訴
意旨(三)、(四)執警察局關於扣案海洛因含包裝毛重之記載，主張係
警員以扣案部分毒品供林正發施用以誣陷上訴人等語，執以指摘
原判決有關上訴人販賣毒品之數量及價格計算與事實不符云云，
係未憑卷內資料，徒憑己意任意指摘，自非適法之第三審上訴理
由。另證人已由法官合法訊問，且於訊問時予當事人詰問之機會
，其陳述明確別無訊問之必要者，不得再行傳喚，刑事訴訟法第
一百九十六條定有明文。依審判筆錄之記載，證人林正發已於第
一審法院依上訴人聲請提解到庭，由上訴人之選任辯護人予以詰
問（見訴字卷第一九三頁起），則該證人審判中已予上訴人及其
辯護人詰問之機會。嗣在原審審理中，上訴人及辯護人在準備及
審判程序中，法官詢問有無證據請求調查時，均陳稱：「無」，
有審判筆錄在卷可稽（見上訴卷第五四頁、第六五頁）。則原審
認證人林正發已無訊問必要，未再傳喚，且於審判期日已向上訴
人及其辯護人提示證人林正發之筆錄，其訴訟程序之進行並無違
法，亦無調查職責未盡之情形。上訴意旨(五)未憑卷內資料，任意
指摘，自非適法。其餘上訴意旨，或係就證據之證明力或係就原
審已說明之事項而為爭執，殊非適法之上訴理由。綜上所述，應
認上訴人就原判決關於販賣第一級毒品部分之上訴，違背法律上
之程式，予以駁回。
二、轉讓第一級毒品部分：
按上訴得對於判決之一部為之，未聲明為一部者，視為全部上訴
，刑事訴訟法第三百四十八條第一項定有明文。又第三審上訴書
狀，應敘述上訴之理由，其未敘述者，得於提起上訴後十日內補
提理由書於原審法院，已逾上述期間，而於第三審法院未判決前
仍未提出上訴理由書狀者，第三審法院應以判決駁回之，同法第
三百八十二條第一項、第三百九十五條後段規定甚明。本件上訴
人甲○○於上訴狀未聲明僅對原判決關於販賣第一級毒品部分上
訴，應視為對原判決關於轉讓第一級毒品部分亦提起上訴。惟上
訴人所犯轉讓第一級毒品部分，不服原審判決，於民國九十七年
四月十一日提起上訴，但上訴狀內就此部分並未敘述理由，迄今
逾期已久，於本院未判決前仍未提出，依上開規定，應認此部分
之上訴亦不合法，予以駁回。
據上論結，應依刑事訴訟法第三百九十五條，判決如主文。
中    華    民    國  九十七  年    六    月   十二   日
                      最高法院刑事第八庭
                          審判長法官  林  永  茂
                                法官  吳  昆  仁
                                法官  蘇  振  堂
                                法官  蕭  仰  歸
                                法官  何  菁  莪
      本件正本證明與原本無異
                                      書  記  官
中    華    民    國  九十七  年    六    月   十七   日
                                                     Ｒ


司法院資訊處製作；財團法人民間司法改革基金會備份。
